【裁判字號】    94,訴,1855
【裁判日期】    950418
【裁判案由】    返還押租金等
【裁判全文】
臺灣板橋地方法院民事判決              94年度訴字第1855號
原      告
即反訴被告  晁谷企業有限公司
法定代理人  乙○○
訴訟代理人  黃秋雄律師
被      告
即反訴原告  甲○○
訴訟代理人  李富湧律師
上列當事人間請求返還押租金等事件，經本院於民國95年4 月4
日言詞辯論終結，判決如下：
    主      文
被告應給付原告如附表編號１至２０所示之支票。
被告應給付原告新臺幣伍拾萬元，及自民國九十五年二月十五日
起至清償日止，按週年利率百分之五計算之利息。
原告其餘之訴駁回。
本訴訴訟費用由被告負擔百分之六十，餘由原告負擔。
本判決第一項部分於原告以新臺幣拾萬元供擔保後，得假執行
。但被告如以新臺幣玖拾萬元為原告預供擔保，得免為假執行。
本判決第二項部分於原告以新臺幣壹拾柒萬元供擔保後，得假執
行。但被告如以新臺幣伍拾萬元為原告預供擔保，得免為假執行
。
原告其餘假執行之聲請駁回。
反訴原告之訴及假執行之聲請均駁回。
反訴訴訟費用由反訴原告負擔。
    事實及理由
壹、程序方面：
    按訴狀送達後，有擴張或減縮應受判決事項之聲明者，或請
    求之基礎事實同一者，原告得將原訴變更或追加他訴（民事
    訴訟法第255 條第1 項但書第2 款、第3 款規定意旨參照）
    。本件原告於起訴時訴之聲明為：「被告應返還押金新臺幣
    （下同）200,000 元、未提領支票20張（即如附表所示之支
    票20件），每張面額45,000元；遷入及移出所生之費用982,
    862 元，共計2,082,862 元。」，嗣於民國94年12月20日言
    詞辯論期日當庭表示將訴之聲明變更為：「１、被告應返還
    如94年裁全字第2781號裁定附表所示之票據共20張。２、被
    告應給付原告1,182,862 元，及自94年4 月7 日起至清償日
    止，按週年利率5%計算之利息。」（見本院卷第21頁）；復
    於95年1 月18日提出民事準備書狀（見本院卷第42頁）將訴
    之聲明變更為：「被告應給付原告2,406,690 元，暨自本起
    訴狀送達翌日起至清償日止，按週年利率5%計算之利息。」
    ；再於95年2 月6 日提出言詞辯論狀（見本院卷第89頁）將
    訴之聲明變更為：「１、被告應返還如附表所示之20張支票
    ；或給付900,000 元，暨自本件起訴狀繕本送達翌日起至清
    償日止，按週年利率5%計算之利息。２、被告應給付原告1,
    506,690 元，暨自本件起訴狀送達翌日起至清償日止，按週
    年利率5%計算之利息。」；於95年2 月22日言詞辯論（續）
    狀（見本院卷第110 頁至第111 頁）將訴之聲明更正為：「
    １、先位訴之聲明部分為：(1)20張支票，每張面額45,000元
    ，(2)借款300,000 元；押租金200,000 元；及遷進遷出之損
    失1,006,690 元，計1,506,690 元。２、備位訴之聲明部分
    為：(1)被告對上揭附表所示之20張支票不能返還時，應給付
    面額等值之900,000 元，暨自本件起訴狀繕本送達翌日起至
    清償日止，按週年利率5%計算之利息。」，揆諸前揭說明，
    經核並無不合，自應准許，先予敘明。
貳、原告主張：
甲、本訴部分：
一、被告明知其所有坐落臺北縣泰山鄉○○段○○段496 地號土
    地（面積605 平方公尺，下稱系爭土地或496 地號土地），
    於93年4 月27日及93年10月4 日分別為臺北縣稅捐處新莊分
    處（下稱縣稅捐處）及財政部臺灣省北區國稅局新莊分局（
    下稱國稅局）辦理禁止處分登記，復於93年11月15日為訴外
    人即被告之債權人蔣惠玲聲請本院以93年度執字第36529 號
    強制執行事件（下稱相關執行事件）查封中，而隱瞞事實，
    仍於93年12月2 日與原告訂立自94年1 月1 日至95年12月31
    日為期2 年之土地租賃契約書（下稱系爭租約），並要求原
    告於簽約時將24期租金簽發支票24件一次交付被告，今已兌
    付至94年4 月6 日期之支票，又系爭土地業經相關執行事件
    於94年4 月7 日公開拍賣並由訴外人吳秋菊拍定，至吳秋菊
    於94年4 月底拿地籍謄本予原告觀看後，原告始知上情，並
    限原告於1 個月內遷讓土地，原告不得已，於94年5 月底遷
    讓。被告雖謂不知系爭土地已遭查封，且於租期未滿前經雙
    方合意終止系爭租約等情，惟系爭租約至今仍存續，僅被告
    給付不能，何來合意終止？
二、按被告稱於系爭租約第14條約定：「不得違法使用土地，亦
    未同意建造廠房」等情，所謂不得違法使用，係指不得堆放
    危險物品或堆放有害公共衛生之物品等約定。又原告並未於
    系爭土地上建造廠房，僅係工作物而已，即是依系爭租約約
    定使用，今因可歸責於被告，致使原告受到損失，依民法第
    226 條之規定自應負賠償之責任。
三、次按被告指摘原告迄今未將土地上堆置之廢棄物清除回復素
    地原狀，被告自得主張同時履行抗辯權拒還押租金及支付租
    金之如附表所示20件支票（下稱系爭支票20件）等情。然原
    告他遷後均未堆放雜物於系爭土地，縱堆放者屬廢棄物，按
    系爭租約第12條約定：「本契約．．．遷出後所留置於其上
    物品視為廢棄物，任由甲方（即被告）處置」，且原告係將
    系爭土地交付拍定人吳秋菊，非交付被告，與被告無關。
四、又被告明知系爭土地已為縣稅捐處、國稅局及債權人蔣惠玲
    查封即將拍賣，即將給付不能，仍以鄰地即坐落臺北縣泰山
    鄉○○段○○段497 號土地（下稱497 地號土地）係訴外人
    即其子李滄源所有，可應原告不敷使用時之用，即以此為餌
    ，顯然有詐欺犯嫌，原告業於94年3 月25日向臺灣板橋地方
    法院檢察署（下稱板橋地檢署）對本件被告提出詐欺告訴，
    雖為板橋地檢署以94年度偵字第13623 號詐欺案件（下稱相
    關偵案）為不起訴處分，惟原告自得依民法第184 條第1 項
    前段以故意或過失不法侵害原告之權利者，應負損害賠償之
    責任；又原告亦因可歸責被告上述事實致給付不能，使原告
    受損失，亦得依民法第226 條之規定請求被告為損害賠償，
    以上二個請求權顯屬競合，請擇一判決。
五、末按，因可歸責於被告之事由致給付不能，使原告受有下列
    損害，被告自應負損害賠償責任：
（一）原告為支付94年5 月6 日起至95年12月6 日止，每月租金
      即系爭支票20件，共計900,000 元，今被告之租賃物既給
      付不能，系爭支票或同值之面額900,000 元自應返還原告
      ；又租賃物暨給付不能，其已兌現之200,000 元之押金亦
      應返還。
（二）又原告為信賴系爭租約之履行，尚且使用其租賃物，為顧
      慮雙方之和偕，於94年1 月30日，經被告多次要求，遂貸
      與被告300,000 元，被告並簽發94年1 月31日為發票日、
      94年2 月3 日為到期日、面額300,000 元之本票1 件（下
      稱系爭本票1 件）交付原告以供擔保，經多次催討被告均
      藉詞不還，原告自得依民法第474 條第1 項之規定請求返
      還，原告並於94年3 月25日提出相關偵案告訴時即已催告
      被告返還，惟被告迄未返還。
（三）原告受被告之欺騙與之簽定系爭租約，原告使用不到4 個
      月，系爭土地即遭拍定，原告因此不得不搬遷，是原告搬
      入遷出產生損失1,006,590 元，此包括：
  １、93年12月10日支出廠房施工費用415,000 元。
  ２、93年12月22日支出整地工資及村費80,000元。
  ３、94年5 月20日支出廠房拆遷及吊車費用90,000元
  ４、94年1 月搬入時及94年5 月搬出時支出之運費各為178,40
      0 元、140,700 元。
  ５、支出保全費用49,140元。
  ６、假處分執行費用7,200 元。
  ７、水電安裝費46,250 元。
六、是原告聲明：
（一）被告應給付原告1,506,690 元，及自起訴狀繕本送達之翌
      日起至清償日止，按週年利率5%計算之利息。
（二）先位請求：
  １、被告應返還原告系爭支票20張。
  ２、被告如不能返還系爭支票20張時，應給付原告900,000 元
      ，暨自本件起訴狀繕本送達翌日起至清償日止，按週年利
      率5%計算之利息。
（三）上開請求，原告均願供擔保聲請宣告假執行。
乙、反訴部分：
一、反訴原告提起反訴，無非以反訴原告僅出租系爭即496 地號
    土地，未出租497 地號土地，然因反訴被告為非農業使用，
    致債權人蔣惠玲聲請法院拍賣後，縣稅捐處以非農用課徵土
    地增稅2 筆計2,902,414 元，認應由反訴被告負賠償責任等
    情。惟查，依系爭租約第7 條、第11條及第14條第1 項約定
    「租地用途：擺放及販賣建設機械及零件」，「地價稅由甲
    方負擔」，「一、承租人如土地上做任何設施，於租約期滿
    或終止後，需負責拆除該設施恢復素地原狀」，是兩造於訂
    約之初即言明承租人即反訴被告於租期屆滿應將土地上之設
    施（即擺放機械零件之設施工作物），需負責拆除回復素地
    ，從此豈非即約明非農業使用？反訴原告豈可因縣稅捐處查
    知非農業使用、受有損失則要反訴被告負責，並要求代反訴
    原告受罰之理？況反訴原告就496 、497 地號土地早在92年
    前就出租訴外人呂樹泉及大漢預泮廠作為非農用使用，且關
    於系爭土地農業使用證明書，始終未出示予反訴被告。
二、反訴原告固主張其及周國榮律師均明確告知不得使用占用49
    7 地號土地，且496 、497 地號2 筆土地均屬農業用地，均
    應作為農業使用，並於94年2 月17日存證信函附臺北縣農業
    用地農業使用證明書（下稱農業使用證明書）告知反訴被告
    ，然該存證信函係於系爭租約簽訂後始寄給反訴被告，顯然
    係為意圖卸責。
三、至於497 地號土地，反訴被告於訂立系爭租約時嫌496 地號
    土地僅約183 坪恐不夠使用，反訴原告怕反訴被告不願承租
    ，乃提出較優厚之條件，即如有不敷時，可使用訴外人即其
    子李滄源所有之497 地號土地，但租金要較高，每坪需246
    元，此租價較當時當地之租價是高出很多，反訴被告貪圖不
    必租用2 塊地，尚且即使租用2 塊地，亦未必須用那麼大的
    土地，始與反訴原告簽此契約，惟反訴被告未曾使用497 地
    號土地。
四、反訴原告於出租系爭土地之初，即是讓反訴被告作非農業使
    用，至於497 地號土地，反訴被告並未承租，縱使反訴原告
    曾允反訴被告於不敷使用時得為使用，但反訴被告亦未予使
    用；又反訴被告自始至終未曾堆放任何雜物，且反訴被告遷
    讓土地之對象係訴外人即496 地號土地之拍定人吳秋菊，而
    非反訴原告，反訴原告所謂堆放雜物洵不知何指。
五、是反訴被告聲明：
（一）反訴原告之訴暨假執行之聲請均駁回。
（二）如受不利判決願供擔保請准免為假執行。
、被告則以：
甲、本訴部分：
一、原告主張被告應給付原告2,460,690 元，其項目包括：（一
    ）借款300,000 元；（二）搬遷損失1,006,690 元；（三）
    支付租金面額共計900,000 元之支票及押金200,000 元，惟
    查：
（一）原告請求返還借款300,000元部分：
      496 、497 地號土地係被告與訴外人蔣惠玲等人共同投資
      購買，登記在被告名下，雙方曾協議分配方式為496 地號
      土地全部歸被告所有，訴外人蔣惠玲等4 人分得497 地號
      土地部分，並由被告將系爭497 地號土地所有權移轉於蔣
      惠玲等4 人或指定之人名下，其超過應有面積之土地390.
      80平方公尺以每坪80,000元作價補償被告，土地移轉前，
      先將496 、497 地號土地設定抵押權予訴外人蔣惠玲等4
      人以為擔保，辦理所有權移轉登記時間預計被告於92年6
      月30日前可取得農業使用證明書，直接辦理移轉，即免繳
      土地增值稅，如取得有困難，則改以向法院聲請拍賣，訴
      外人蔣惠玲等4 人承受方式辦理移轉。嗣因被告遲至92年
      8 月11日始取得496 、497 地號土地之農業使用證明書，
      訴外人蔣惠玲等人卻不願配合直接辦理移轉，雙方因而僵
      持，此段期間有很多人願承租，被告均不敢出租。93年8
      月間訴外人廖忠興表明欲承租496 地號土地，被告為了慎
      重起見，帶訴外人廖忠興至周國榮律師事務所說明土地現
      況，經周國榮律師告知496 地號土地可以出租，497 地號
      土地未經蔣惠玲等4 人同意前無權出租，訴外人廖忠興覺
      得僅496 地號土地面積不敷其使用，因而作罷。嗣93年11
      月原告法定代理人乙○○經廖忠興介紹，欲向被告承租49
      6 地號土地時，被告曾帶乙○○至周國榮律師事務所商談
      租約，並將496 地號土地狀況及隔鄰497 地號土地與訴外
      人蔣惠玲等4 人間有糾紛，需保持農用狀況俾隨時辦理移
      轉登記而不得越界使用，予以詳細說明，周國榮律師可以
      為證。嗣94年1 月初廖忠興與乙○○以行動電話約被告前
      往查看496 地號土地範圍時，同時言及想買497 地號土地
      ，方堪敷使用，並稱訴外人蔣惠玲部分業經原告法定代理
      人乙○○與訴外人蔣惠玲談好每坪70,000元，被告則不同
      意，因為甲○○與蔣惠玲前已約定以每坪80,000元，因此
      未談妥。惟當時乙○○已在497 地號土地填土，並侵占49
      7 地號土地，被告當場請乙○○處理，惟乙○○說已與訴
      外人蔣惠玲談好，不予置理。而於94年1 月中旬，乙○○
      再約被告至496 地號土地，言明被告如不以每坪70,000元
      價格出售497 地號土地，其將退租，訴外人蔣惠玲會聲請
      法院拍賣，因此被告同意每坪70,000元，並收下乙○○交
      付定金300,000 元。而94年1 月31日乙○○與不知名人士
      至臺北縣五股鄉○○路142 巷1 號被告開設之中源食品股
      份有限公司（下稱中源公司），告知訴外人蔣惠玲已聲請
      拍賣496 、497 地號土地，要脅甲○○將其所有496 地號
      土地及497 地號土地中309.18平方公尺全部，每坪降為60
      ,000 元 賣給乙○○，不然訴外人蔣惠玲會繼續拍賣，被
      告則以訴外人蔣惠玲違約拍賣土地，且不同意，買賣不成
      ，土地每坪60,000元出售，乙○○則以如不同意300,000
      元要返還，被告在不得已情況下，簽發面額300,000 元即
      系爭本票予乙○○，因此，被告並未向原告公司借貸300,
      000 元，原告以返還消費借貸款請求，為無理由。
（二）請求被告給付搬遷損失1,006,690 元、支付租金面額共計
      900,000 元之支票及押金200,000 元部分：
  １、被告於出租496 地號土地予原告時，尚不知496 地號土地
      業經相關執行事件查封，且未告訴原告如496 地號土地不
      敷使用可使用497 地號土地。蓋兩造係於93年12月2 日簽
      訂系爭租約，被告則於93年12月9 日始收到相關執行事件
      查封通知，是租期未滿前兩造合意終止系爭租約，被告並
      無過失。再者，496 地號土地地目為田，使用地類別為農
      牧用地，被告將496 地號土地出租原告僅供擺放及販賣建
      設機械及零件，故土地租賃契約書第14條約定不得違法使
      用土地，並未同意供建造廠房，原告請求被告賠償其因搭
      蓋廠房及拆遷廠房等相關費用之損失，即無理由。
  ２、原告於終止租約時，依約應負責將地上設施拆除，回復素
      地原狀，且應將佔用之497 地號土地上堆置之廢棄物清除
      回復為素地原狀，被告則需將押金200,000 元及系爭支票
      20件返還原告，兩造需同時履行，原告迄今尚未履行，被
      告茲依民法第264 條規定，行使同時履行抗辯權，原告尚
      未履行，被告自得拒絕履行，故原告請求被告返還200,00
      0 元及系爭支票20件即無理由。
二、是被告聲明：
（一）原告之訴及假執行之聲請均駁回。
（二）如受不利判決，願供擔保請准免為假執行。
乙、反訴部分：
一、反訴原告出租給反訴被告之土地僅496 地號土地，與相鄰之
    497 地號土地原均為農業使用，反訴被告於承租496 地號土
    地時，反訴原告及周國榮律師已明確告知不得占用，詎反訴
    被告仍予無權占用，反訴原告曾於94年2 月17日以存證信函
    ，請反訴被告切勿越界使用，否則所生一切損害由反訴被告
    負責賠償。詎料，反訴被告置之不理，仍予無權占用，在其
    上堆置廢棄物，致該土地經法院拍賣後，反訴原告申請核發
    497 地號土地農業使用證明書時，因現場堆置妨礙耕作之廢
    棄物未清除，反訴原告再緊急發函給反訴被告清除，反訴被
    告仍置之不理，因而反訴原告申請農業使用證明書於94年8
    月3 日遭駁回，致反訴原告需繳納土地增值稅1,763,659 元
    ，其不法侵害反訴原告權利，為此爰依民法第184 條第1 項
    前段規定，請求反訴被告賠償；另反訴被告未將496 地號土
    地回復原狀，致無法取得農業使用之證明，反訴原告需繳納
    土地增值稅1,138,755 元，反訴原告爰依民法第226 條第1
    項之規定，請求反訴被告賠償之。
二、是反訴原告聲明：反訴被告應給付反訴原告2,902,414 元，
    暨反訴起訴狀繕本送達反訴被告翌日起至清償日止，按週年
    利率5%計算之利息，暨以供擔保為條件之假執行宣告。
肆、本訴部分：
一、原告主張被告明知其名義所有496 地號土地於93年4 月27日
    及93年10月4 日分別為縣稅捐處及國稅局辦理禁止處分登記
    ，於93年11月15日為訴外人即被告之債權人蔣惠玲聲請相關
    查封中，而隱瞞事實，仍於93年12月2 日與原告訂立自94年
    1 月1 日至95年12月31日為期2 年之系爭租約，並要求原告
    於簽約時將各期租金簽發支票24件（含系爭支票20件）一次
    交付予被告，今已兌付至94年4 月6 日期之支票，又系爭土
    地業經相關執行事件於94年4 月7 日公開拍賣並由訴外人吳
    秋菊拍定，至吳秋菊於94年4 月底拿地籍謄本予原告觀看後
    ，原告始知上情，並限原告於1 個月內遷讓土地，原告不得
    已，於94年5 月底遷讓，是被告係以詐欺方式使原告簽訂系
    爭租約，又原告亦因可歸責被告上述事實致給付不能，使原
    告受損失，為此依民法第184 條第1 項前段、第226 條之規
    定請求被告為損害賠償，擇一請求被告賠償，又被告曾向原
    告借款300,000 元，並交付系爭本票1 件予原告為擔保，惟
    經原告催討，均未獲置理等語，業據其提出系爭租約、法拍
    屋查詢系統、切結書、估價單、發票等件為證，被告固就系
    爭土地業經相關執行事件拍定予訴外人吳秋菊之事實不為爭
    執，惟否認原告之上開主張，並以：其根本並無侵權行為之
    情事，更無向原告借款300,000 元等情為辯，是本件兩造簽
    訂系爭租約目前應為如何之評價，又是否有借貸300,000 元
    之法律關係，厥為本件本訴部分重要之爭執，先此指明。
二、按「出租人於租賃物交付後，承租人占有中，縱將其所有權
    讓與第三人，其租賃契約，對於受讓人仍繼續存在。」，民
    法第425 條第1 項定有明文。經查：
（一）496 、497 地號土地分別於93年4 月27日、93年10月4 日
      及93年11月15日經縣稅捐處、國稅局及蔣惠玲等人為禁止
      處分及查封登記等事實，有原告所提496 地號土地登記謄
      本附卷可稽（見本院卷第50 頁）； 又496 、497 地號土
      地經蔣惠玲等人為上開查封登記後，聲請相關執行事件進
      行強制執行，於94年4 月7 日由訴外人吳秋菊拍定，吳秋
      菊並於94年4 月27日取得權利移轉證書等事實，均據本院
      調取相關執行事件卷宗核對甚明，而兩造係於496 地號土
      地經蔣惠玲等人查封登記後之93年12月2 日始行簽訂系爭
      租約，而相關執行程序自聲請執行開始迄今，並未為任何
      排除系爭租約之行為，是依據民法第425 條第1 項之規定
      ，系爭租約出租人之地位已由被告轉讓予拍定人吳秋菊，
      易言之，被告已非496 地號土地之所有人，亦非系爭租約
      之出租人，而無法再對496 地號土地具有使用收益權，更
      無從再行提供496 地號土地予原告使用，是原告請求賠償
      ，自非無據。
（二）原告另行主張被告此舉構成侵權行為，非惟被告所否認，
      且核相關執行事件全卷，496 、497 地號土地經查封之後
      ，其查封通知函係於始送達於93年12月9 日本件被告，是
      被告辯稱其於出租496 地號土地時並無不知曾遭查封之情
      事等語，尚非無據，此外原告復未就被告其他不法侵害其
      何種權利之情事為舉證，是原告關於侵權行為之主張，尚
      非可採。
（三）被告雖以系爭租約業經兩造合意終止等情為辯，非惟原告
      所否認，且未提出任何證據以資證明，更重要者，系爭租
      約之主體已依民法第425 條第1 項之規定存在於拍定人吳
      秋菊及原告之間，被告早已自拍定人於94年4 月27日取得
      權利移轉證書時即自系爭租約出租人之地位脫逸，根本不
      可能就系爭租約再行置喙，是被告辯稱系爭租約因兩造合
      意終止而不存在等情，與證據、事實及相關法律規定均不
      相符，自非可採。
（四）至於被告另以：原告於終止租約時，依約應負責將地上設
      施拆除，回復素地原狀，且應將佔用之497 地號土地上堆
      置之廢棄物清除回復為素地原狀，被告則需將押金200,00
      0 元及系爭支票20件返還原告，兩造需同時履行，原告迄
      今尚未履行，被告茲依民法第264 條規定，行使同時履行
      抗辯權等情，惟為原告所否認，經查，497 地號土地並非
      系爭租約之標的，且細繹系爭租約全文，亦均未曾發現有
      任何「497 地號土地」之字樣或相關文字於其上，是縱被
      告所辯原告未回復497 地號土地為素地之情事為真，亦無
      從與系爭租約被告所負之任何義務處於對待給付之可能；
      且無論496 、497 地號土地，悉經相關執行事件於94年4
      月7 日由吳秋菊拍定，並於94年4 月27日收受權利移轉證
      書時而取得所有權（強制執行法第98條第1 項規定參照）
      ，被告已喪失496 地號土地上之處分、使用、收益等權能
      ，且被告已非系爭租約之出租人，是原告縱就系爭租約有
      何義務，其給付之對象應已併同移轉為拍定人吳秋菊，而
      非被告，是被告主張同時履行抗辯等情，亦與事實與相關
      規定未符，而無可採。
三、按稱消費借貸者，謂當事人一方移轉金錢或其他代替物之所
    有權於他方，而約定他方以種類、品質、數量相同之物返還
    之契約，民法第474 條第1 項定有明文。原告另主張其於94
    年1 月30日貸與被告300,000 元，被告並簽發系爭本票1 件
    交付原告以供擔保等語，被告固就曾收受300,000 元之事實
    不為爭執，惟否認係向原告借款，並以：此係原告法定代理
    人為向其購買496 、497 地號土地預付之定金等情為辯。經
    查，原告提出94年2 月21日下午3 時15分許、94年4 月1 日
    下午1 時53分兩造對話對談之錄音帶及譯文（譯文部分見本
    院卷第94至97頁），經本院於95年3 月15日言詞辯論期日當
    庭播放錄音帶2 次進行勘驗，其中第1 次播放後，被告表示
    此確係兩造間之談話，惟認可能有遭剪接，並有闕漏未記載
    之處，是本院再為第2 次播放，發現兩造均係連續陳述，語
    意前後相及，且兩造多次因相互辯駁對方談話而屢屢有插話
    之情況發生，並因而產生兩造同時出聲之情形，是依上情以
    觀，上開譯文係出於原告刻意剪接之可能性極微，應可認係
    真正，再由上開錄音帶中被告曾為：「我（指被告，下同）
    的把你（指原告，下同）這個錢『借用』如此而已，你為什
    麼討錢討的這麼快？」，「．．．我這陣子為了錢，『借錢
    』也是傷透腦筋．．．」，「我『借錢』與租地，用地沒關
    係嗎？」，「我向你『借錢』與租地及土地被查封完全沒關
    係嗎？．．．」，「．．．我絕對沒有『借錢』不還的意思
    ．．．」等言詞，而從未提及「訂金」之字句，足認此300,
    000 元之往來係基於消費借貸之法律關係而生，而非原告法
    定代理人購買496 、497 地號土地所付之訂金；再查，此30
    0,000 元確係由原告公司貸與被告等情，亦據原告提出以其
    公司為發票人、面額300,000 元、付款人為中國國際商業銀
    行新莊分行、94年1 月31日期之支票1 件為證（見本院卷第
    131 頁），且由票背記載亦可知上開支票業經被告以委任取
    款背書之方式予以提示，是此消費借貸之法律關係確係存在
    於兩造之間，根本與原告法定代理人個人無涉，是原告此部
    分之主張與證據及事實相符，自可採信。
四、系爭租約既因496 地號土地於94年4 月7 日拍定予吳秋菊，
    吳秋菊復於94年4 月27日取得權利移轉證書，是系爭租約自
    斯時即存在於吳秋菊與被告之間，被告已非出租人，無從再
    提供496 地號土地予原告使用之可能，且兩造間確有消費借
    貸之法律關係，是原告請求被告賠償其損害，並依消費借貸
    之法律關係請求被告返還借款，尚非有據，惟其所得請求之
    金額為何，茲論述如下：
（一）原告依據消費借貸之法律關係請求被告返還300,000 元，
      為有理由，已如前所述，自應准許。
（二）至於原告請求損害賠償部分：
  １、返還系爭20件支票（此為先位請求，備位請求給付900,00
      0 元）部分
      系爭租約既因吳秋菊於94年4 月27日取得496 地號土地權
      利移轉證書，出租人已非被告，則被告自無法再行提供49
      6 地號土地予原告承租使用，是原告亦無再行給付被告租
      金之義務，是系爭支票20件既均為原告本欲行預付租金之
      用，且因被告並無轉交拍定人吳秋菊之意，復因原告聲請
      就系爭支票20件禁止被告請求付款或轉讓第三人之假處分
      執行，更不可能轉讓予吳秋菊，是被告既自94年4 月27日
      已非承租人，則其所執發票日均在該日之後之系爭支票20
      件即無任何法律上原因，自應返還原告，是原告此部分之
      先位請求，即有理由，則備位請求自無庸再行支酌，附此
      指明。
  ２、返還押租金200,000 元部分
      按「民法第425 條所謂對於受讓人繼續存在之租賃契約，
      係指民法第421 條第1 項所定意義之契約而言，若因擔保
      承租人之債務而授受押金，則為別一契約，並不包含在內
      ，此項押金，雖因其所擔保之債權，業已移轉，應隨同移
      轉於受讓人，但押金契約，為要物契約，以金錢之交付，
      為其成立要件，押金權之移轉，自亦須交付金錢，始生效
      力，此與債權移轉時，為其擔保之動產質權，非移轉物之
      占有，不生移轉效力者無異，出租人未將押金交付受讓人
      時，受讓人既未受押金權之移轉，對於承租人自不負返還
      押金之義務。」（司法院院字第1909號解釋意旨參照）。
      經查，被告雖已非系爭租約之出租人，則原告依系爭租約
      ，對被告已無任何責任可言；惟被告就自原告處所收受之
      押租金200,000 元亦未曾交付拍定人吳秋菊，又系爭租約
      業經原告與吳秋菊合意終止，揆諸首揭說明，被告自無權
      再行保留押租金而不予退還原告之理，是原告此部分之請
      求亦屬有據。
  ３、假處分執行費7,200 元部分
      原告固以其因就禁止被告就系爭20件支票請求付款或讓與
      第三人，為此提供擔保，聲請本院94年裁全字第2791號事
      件裁定准許假處分，並進而申請為假處分執行，為此支出
      假處分執行費用7,200 元，固據其提出裁判費用單據1 件
      欲行為證（見本院卷第68頁），惟此項假處分執行費用，
      應在相關本案執行事件分配中確定應由何人負擔，即應在
      各該執行事件確定之，而無從由本件命由何造負擔，是此
      部分之請求，自應予以駁回。
  ４、其餘請求部分（包括93年12月10日廠房施工費用415,000
      元，93年12月22日整地工資及材料費80,000元，94年1 月
      間搬入496 地號土地之運費178,000 元，94年1 月22日水
      電安裝費46,250元，94年5 月20日廠房拆遷及吊車費用90
      ,000 元 ，94年5 月間自496 地號土地搬出之運費140,70
      0 元，保全費用49,140元）
      原告固主張因496 地號土地為吳秋菊拍定而取得所有權，
      其因出於吳秋菊之要求，遂與吳秋菊協議自94年5 月31日
      自系爭土地遷出，因而受有支出上開費用之損失等情，惟
      為被告所否認。經查，系爭租約業因吳秋菊於94年4 月27
      日取得所有權，致出租人之地位自被告移轉為吳秋菊取得
      ，然系爭租約依民法第425 條第1 項之規定，對於原告本
      係繼續存在，且細繹相關執行事件全卷，並未發現曾於執
      行過程中依強制執行法第51條第3 項規定將系爭租約排除
      ，是原告本得依民法第425 條第1 項對吳秋菊主張系爭租
      約繼續存在於原告與吳秋菊之間，是其事後與吳秋菊達成
      協議自系爭土地遷出，只能評價為原告與吳秋菊合意終止
      系爭租約，是原告此部分之主張，均係因其與吳秋菊合意
      終止租約所生之費用，尚難得評價為損害，更無從向被告
      請求賠償，是原告此部分之主張尚非可採。
五、綜上所述，系爭租約確因吳秋菊於94年4 月27日取得496 地
    號土地所有權後，被告已非出租人，且兩造間確有300,000
    元之消費借貸關係，從而，原告租賃及消費借貸之法律關係
    ，請求被告返還系爭20件支票（關於返還系爭20件支票為先
    位請求，因業已全部准許，是此部分備位請求給付900,000
    元部分則無庸審酌，在此指明），及給付500,000 元，暨自
    95年2 月15日（民事辯論意旨狀繕本送達被告之翌日）起至
    清償日止，按週年利率5%計算利息之範圍內，為有理由，應
    予准許；逾此部分之請求則乏依據，自應予以駁回。
六、本件本訴部分兩造均陳明願供擔保，聲請宣告假執行或免為
    假執行，經核原告勝訴部分，合於法律規定，爰分別酌定相
    當之擔保金額宣告之；原告其餘假執行之聲請，因訴之駁回
    而失所依據，不予准許。
伍、反訴部分：
一、反訴原告主張其出租予反訴被告之土地僅有496 地號土地，
    與相鄰之497 地號土地原均為農業使用，反訴被告於承租49
    6 地號土地時，反訴原告及周國榮律師已明確告知不得占用
    ，詎反訴被告仍予無權占用，反訴原告曾於94年2 月17日以
    存證信函，請反訴被告切勿越界使用，否則所生一切損害由
    反訴被告負責賠償，詎反訴被告置之不理，仍予無權占用，
    在其上堆置廢棄物，致該土地經法院拍賣後，反訴原告申請
    核發497 地號土地農業使用證明書時，因現場堆置妨礙耕作
    之廢棄物未清除，反訴原告再緊急發函給反訴被告清除，反
    訴被告仍置之不理，因而反訴原告申請農業使用證明書於94
    年8 月3 日遭駁回，致反訴原告需繳納土地增值稅1,763,65
    9 元，其不法侵害反訴原告權利，為此爰依民法第184 條第
    1 項規定，請求反訴被告賠償；另反訴被告未將496 地號土
    地回復原狀，致無法取得農業使用證明書，反訴原告需繳納
    土地增值稅1,138,755 元，反訴原告爰依民法第226 條第1
    項之規定，請求反訴被告賠償等情，固據其提出存證信函2
    件、農業使用證明書、臺北縣泰山鄉公所（下稱泰山鄉公所
    ）函、相關執行事件分配表各1 件欲行為證，惟為反訴被告
    所否認，是反訴原告是否受有上開損害，當為本件反訴重要
    之爭執所在。
二、經查，依系爭租約第7 條、第11條及第14條第1 項約定「租
    地用途：擺放及販賣建設機械及零件」，「地價稅由甲方負
    擔」，「一、承租人如土地上做任何設施，於租約期滿或終
    止後，需負責拆除該設施恢復素地原狀」，是兩造於簽訂系
    爭租約之初即言明反訴被告於租期屆滿應將土地上之設施（
    即擺放機械零件之設施工作物），需負責拆除回復素地，是
    由上開約定，即足以證明反訴原告出租496 地號土地，即係
    提供反訴被告作非農業使用，至為灼然，否則反訴原告即應
    於系爭租約上要求反訴原告作農業使用，是反訴原告因於系
    爭租約存續期間為縣稅捐處查出496 地號土地並未作農業使
    用，其不利結果自應由反訴原告一方承擔，而與反訴被告無
    涉。
三、次以，反訴原告固主張其與訴外人周國榮律師均明確告知不
    得使用占用497 地號土地，且496 、497 地號2 筆土地均屬
    農業用地，均應作為農業使用，曾於94年2 月17日存證信函
    附農業使用證明書告知反訴被告等情，固據其提出存證信函
    為證，亦據證人周國榮律師證述在卷；然查，如反訴原告確
    曾要求反訴被告就496 地號土地應供農業使用，則其於簽訂
    系爭租約時，自應為上開要求之註記，惟其竟不為之，反而
    同意反訴原告以「擺放及販賣建設機械及零件」等顯非農業
    事項作為租地用途，足見其已同意反訴原告就496 地號土地
    作非農業使用，且查，上開存證信函係於系爭租約簽訂後始
    寄給反訴被告，係在系爭租約尚為有效之存續期間內，是反
    訴被告既係依系爭租約使用相關土地，自不能謂對反訴原告
    有所損害。
四、至於497 地號土地部分，既於系爭租約內從未敘及，是反訴
    原告縱於497 地號土地受有其所主張之損害為真，亦應與本
    件無涉；更有甚者，497 地號土地於拍定人吳秋菊取得所有
    權前之所有人為李滄源，並非反訴原告，有497 地號土地登
    記謄本附於相關執行卷宗可稽，縱反訴被告確有不當使用49
    7 地號土地而致所有人受有損害之情事為真，惟被害人亦係
    李滄源，而與反訴原告無涉，更無從對反訴被告為主張。
五、綜上所述，本件反訴原告之主張均非可採，從而，反訴原告
    提起反訴，請求反訴被告應給付2,902,414 元，暨反訴起訴
    狀繕本送達反訴被告翌日起至清償日止，按週年利率5%計算
    之利息，為無理由，其假執行之聲請亦失所附麗，自應併予
    駁回。
陸、本件事證已臻明確，兩造其餘攻擊防禦方法及舉證，經本院
    審酌後，或與本件之爭執無涉，或對本件判決結果不生影響
    ，爰不一一論述，併此敘明。
柒、訴訟費用負擔之依據：
一、本訴部分：民事訴訟法第79條。
二、反訴部分：民事訴訟法第78條。
中    華    民    國    95    年    4     月    18    日
                  民事第二庭法  官  鍾啟煌
以上正本係照原本作成。
如對本判決上訴，須於判決送達後20日內，向本院提出上訴狀，
上訴臺灣高等法院（應按他造人數提出繕本）。
中    華    民    國    95    年    4     月    19    日
                            書記官  李威賜
┌──────────────────────────────────────────────────────┐
│附表：                                                                                                      │
├──┬─────────┬────────────┬──────┬─────────┬────────┬──┤
│編號│  發    票    人  │  付    款    人        │發  票  日  │票面金額（新臺幣）│ 支  票  號  碼 │備考│
├──┼─────────┼────────────┼──────┼─────────┼────────┼──┤
│１  │晁谷企業有限公司  │中國國際商業銀行新莊分行│94年5 月6 日│45,000元          │0000000         │    │
├──┼─────────┼────────────┼──────┼─────────┼────────┼──┤
│２  │同上              │同上                    │94年6 月6 日│45,000元          │0000000         │    │
├──┼─────────┼────────────┼──────┼─────────┼────────┼──┤
│３  │同上              │同上                    │94年7 月6 日│45,000元          │0000000         │    │
├──┼─────────┼────────────┼──────┼─────────┼────────┼──┤
│４  │同上              │同上                    │94年8 月6 日│45,000元          │0000000         │    │
├──┼─────────┼────────────┼──────┼─────────┼────────┼──┤
│５  │同上              │同上                    │94年9 月6 日│45,000元          │0000000         │    │
├──┼─────────┼────────────┼──────┼─────────┼────────┼──┤
│６  │同上              │同上                    │94年10月6 日│45,000元          │0000000         │    │
├──┼─────────┼────────────┼──────┼─────────┼────────┼──┤
│７  │同上              │同上                    │94年11月6 日│45,000元          │0000000         │    │
├──┼─────────┼────────────┼──────┼─────────┼────────┼──┤
│８  │同上              │同上                    │94年12月6 日│45,000元          │0000000         │    │
├──┼─────────┼────────────┼──────┼─────────┼────────┼──┤
│９  │同上              │同上                    │95年1 月6 日│45,000元          │0000000         │    │
├──┼─────────┼────────────┼──────┼─────────┼────────┼──┤
│１０│同上              │同上                    │95年2 月6 日│45,000元          │0000000         │    │
├──┼─────────┼────────────┼──────┼─────────┼────────┼──┤
│１１│同上              │同上                    │95年3 月6 日│45,000元          │0000000         │    │
├──┼─────────┼────────────┼──────┼─────────┼────────┼──┤
│１２│同上              │同上                    │95年4 月6 日│45,000元          │0000000         │    │
├──┼─────────┼────────────┼──────┼─────────┼────────┼──┤
│１３│同上              │同上                    │95年5 月6 日│45,000元          │0000000         │    │
├──┼─────────┼────────────┼──────┼─────────┼────────┼──┤
│１４│同上              │同上                    │95年6 月6 日│45,000元          │0000000         │    │
├──┼─────────┼────────────┼──────┼─────────┼────────┼──┤
│１５│同上              │同上                    │95年7 月6 日│45,000元          │0000000         │    │
├──┼─────────┼────────────┼──────┼─────────┼────────┼──┤
│１６│同上              │同上                    │95年8 月6 日│45,000元          │0000000         │    │
├──┼─────────┼────────────┼──────┼─────────┼────────┼──┤
│１７│同上              │同上                    │95年9 月6 日│45,000元          │0000000         │    │
├──┼─────────┼────────────┼──────┼─────────┼────────┼──┤
│１８│同上              │同上                    │95年10月6 日│45,000元          │0000000         │    │
├──┼─────────┼────────────┼──────┼─────────┼────────┼──┤
│１９│同上              │同上                    │95年11月6 日│45,000元          │0000000         │    │
├──┼─────────┼────────────┼──────┼─────────┼────────┼──┤
│２０│同上              │同上                    │95年12月6 日│45,000元          │0000000         │    │
└──┴─────────┴────────────┴──────┴─────────┴────────┴──┘


司法院資訊處製作；財團法人民間司法改革基金會備份。
